【裁判字號】    95,上易,391
【裁判日期】    950302
【裁判案由】    違反農藥法
【裁判全文】
臺灣高等法院刑事判決                 95年度上易字第391號
上  訴  人  臺灣臺北地方法院檢察署檢察官
被      告  日寶生化有限公司
代  表  人  甲○○
上列上訴人因被告違反農藥管理法案件，不服臺灣臺北地方法院
94年度易字第1655號，中華民國94年12月30日第一審判決（起訴
案號：臺灣臺北地方法院檢察署94年度偵字第9267號），提起上
訴，本院判決如下：
    主  文
原判決撤銷，發回臺灣臺北地方法院。
    理  由
一、公訴意旨略稱：被告日寶生化有限公司（下稱被告公司）之
    代表人甲○○（另案經檢察官以九十四年度偵字第四七七九
    號起訴），明知未經核准不得擅自輸入農藥，竟於執行被告
    公司業務之際，先於民國九十年十一月七日以「滿綠清」名
    義，取得行政院農業委員會核發之輸入販賣肥料登記證，再
    自九十二年六月起，以輸入前揭肥料名義，自大陸進口偽農
    藥「葉滿清」，並自九十二年七月起，售予嘉義縣東石鄉永
    屯村三十八之二十一號何金龍（業經臺灣嘉義地方法院檢察
    署檢察官以九十三年度偵字第七一二六號為不起訴處分）經
    營之金益農藥行。嗣經嘉義縣政府於九十三年五月執行市售
    成品農藥抽檢，發現金益農藥行所販售之葉滿清溶液，內含
    苦參鹼（matrine）、畢達本（pyridaben）農藥成分，與前
    揭肥料登記證之有效成分不符。因認被告公司之代表人甲○
    ○涉犯農藥管理法第四十三條第一項罪嫌，應依同法第四十
    七條對被告公司科以罰金等語。
二、原審法院以檢察官聲請對被告公司簡易判決處刑所據之農藥
    管理法第四十七條，其法定刑為五萬元以下罰金，依刑法第
    八十條第一項第五款及第二項規定，對於被告公司一年之追
    訴權時效，業於九十三年六月間完成，而檢察官於九十三年
    八月十八日始因嘉義縣政府函知而開始偵查，已罹於追訴權
    時效，而為免訴之判決，固非無見。
三、惟查：
    (一)法人之代表人、法人或自然人之代理人、受雇人或其他從
      業人員，因執行業務，犯農藥管理法第四十三條或第四十
      五條之罪者，除依各該條規定處罰其行為人外，對該法人
      或自然人亦科以各該條之罰金，同法第四十七條設有明文
      。故法人之代表人犯農藥管理法第四十三條之輸入偽農藥
      或第四十五條販賣偽農藥罪時，依同法第四十七條規定，
      法人即應科以各該條之罰金。
    (二)本件起訴書之證據並所犯法條欄第二項，固僅敘明被告公
      司之代表人輸入偽農藥，而未敘及其販賣偽農藥，惟犯罪
      事實欄已敘明被告公司之代表人自九十二年七月起，將偽
      農藥售予金益農藥行，嗣由嘉義縣政府於九十三年五月間
      ，查獲金益農藥行販售偽農藥，是公訴意旨應已認定被告
      公司之代表人自九十二年七月起至九十三年五月間有販售
      偽農藥之事實，至期間內各次販賣時間，起訴書中雖未予
      敘明，而有疏略，惟此部分應由原審命檢察官於第一審程
      序進行中加以補充，並命其提出證明之方法，以查被告公
      司之代表人於九十三年八月十八日檢察官開始偵查本案前
      一年內（此段期間為本案追訴權時效所及之期間），有無
      販賣行為，如屬肯定，原審即應就被告公司科刑與否為實
      體判決。
    (三)起訴事實既載明被告公司之代表人有輸入、販賣偽農藥之
      行為，則原判決僅審酌被告公司之負責人係於九十二年六
      月間輸入偽農藥，疏未論究其代表人係在何時販賣偽農藥
      ，即認被告公司所涉罪嫌已罹於追訴權時效，而為免訴判
      決，所為推論，即嫌速斷。
四、檢察官上訴意旨，以原審未審酌被告公司之代表人有販賣偽
    農藥之行為，遽予判決免訴為不當，尚非全無理由，應由本
    院將原判決撤銷，發回原審法院另為適當之判決，並不經言
    詞辯論為之。
五、據上論斷，應依刑事訴訟法第三百六十九條第一項但書、第
    三百七十二條，判決如主文。
中    華    民    國    九十五    年  三    月  二    日
                  刑事第十三庭審判長法  官  曾德水
                                    法  官  廖紋妤
                                    法  官  范清銘
上正本證明與原本無異。
不得上訴。
                                    書記官  吳金來
中    華    民    國    95    年    3     月    2     日


司法院資訊處製作；財團法人民間司法改革基金會備份。
